【裁判字號】    90,易,4310
【裁判日期】    901220
【裁判案由】    贓物
【裁判全文】
臺灣高雄地方法院刑事判決                          九十年度易字第四三一號
    公  訴  人  臺灣高雄地方法院檢察署檢察官
    被      告  甲○○
右列被告因贓物案件，經檢察官提起公訴（九十年度偵字第七０四九號），本院判決
如左：
    主  文
甲○○無罪。
    理  由
一、公訴意旨略以：被告甲○○明知綽號「簡仔」之不詳姓名、年籍、住所之人，於
    八十八年十二月間在高雄縣林園鄉○村○○路一一一巷七號住處交付票號ＧＢ0
    000000號、面額新台幣五千一百元支票一紙係屬來歷不明之贓物（支票係
    銀梭企業有限公司所有，於八十八年十二月十三日八時許，在高雄縣大寮鄉○○
    路六十二號被竊），竟意圖為自己不法之所有，於八十八年十二月二十五日持該
    支票向案外人曾翠雲借款五千元，嗣於八十九年一月五日曾女持支票到高雄縣林
    園鄉林園郵局提示時，因支票業經發票人申請掛失止付，始查知上情。因認被告
    甲○○涉犯刑法第三百四十九條第一項之收受贓物罪嫌。
二、按犯罪事實應依證據認定之，無證據不得推定其犯罪事實；不能證明被告犯罪者
    ，應諭知無罪判決，刑事訴訟法第第一百五十四條、第三百零一條第一項分別定
    有明文。次按刑事訴訟法上所謂認定犯罪事實之證據，係指足以認定被告確有犯
    罪行為之積極證據而言，如未能發現相當證據或證據不足以證明，自不能以推測
    或擬制之方法，以為裁判基礎，亦有最高法院二十九年上字第三一０五號及四十
    年台上字第八十六號判例意旨可參；而刑法上之贓物罪，以認識行為客體係贓物
    為必要，此項認識須存在於收受行為之際，始足當之。
三、公訴人認被告涉犯前揭收受贓物罪嫌，係以前揭支票係銀梭企業有限公司失竊之
    贓物事實，並以被告與交付支票之「簡仔」之人交情非深，竟仍收受支票，且嗣
    後亦未自行提示而係轉向友人曾翠雲借款等理由，執為認定被告收受當時知悉支
    票是贓物之論據。惟訊據被告堅決否認有贓物之認識，辯稱：支票是伊於八十八
    年十二月在家裡與友人打麻將，自一綽號「簡仔」之人贏得之賭金，伊不知是他
    人失竊支票，因金額僅有五千多元，故亦未向銀行查詢票據信用情形，後來也是
    因打麻將再輸給曾翠雲，不是持該票向曾女借款等語。經查；
（一）被告就前揭支票來源一節，於公訴人先以竊盜罪起訴之前案中（即本院八十九
      年度易字第二二七四號竊盜案件），乃至本案偵審期間，均始終供述係綽號「
      簡仔」之人所交付，雖其就「簡仔」交付支票之原因，於竊盜一案中初供稱係
      「簡仔」持該票向其週轉現金，後則改稱係因其在家擺設衛生麻將檯供人賭博
      ，「簡仔」賭博時持該票向其調換現金等語，嗣於本案亦供稱係打麻將向「簡
      仔」贏得之賭金等大致相似情節，惟就支票係來自「簡仔」一人則始終供述同
      一，故該紙支票係來自「簡仔」一人之事實，應堪確認無疑，至被告收受之原
      因，究係一般正當借款或賭博所贏得之賭金，被告所為之前後供述雖不同，然
      按被告若非確有在家擺設衛生麻將檯供人賭博，而向綽號「簡仔」之人收取上
      開支票，豈願甘冒可能遭致其他刑責（賭博罪）之虞而自承上情，且被告就此
      部分情節之供述，嗣後亦未再翻異，堪認其稱支票係賭博所贏一情，亦為真實
      可信。
（二）次查，被告固稱其不知「簡仔」之真實姓名、住所，公訴人並以此認定被告與
      交情非深，竟仍同意收受客票，且嗣後亦未自行提示而轉向友人曾翠雲借款等
      情，執為認定被告收受時應知悉支票是贓物之論據，然按賭場主持人僅知賭客
      之綽號，不知其真實姓名、地址者，亦屬常見，自不得以被告無法供述綽號「
      簡仔」之真實姓名地址，即認其向不熟識之人收受客票，即必定知悉支票來源
      不明，反而若被告知悉該票有問題，其當知支票可能不獲付款，且其本身甚可
      能因此觸犯刑責，其既與「簡仔」之人無交情，自當拒絕收受，要無可能明知
      支票無法兌現猶同意收受，且其若知悉支票為他人失竊贓物，亦當知轉讓支票
      於熟識之朋友，若為警查獲時，朋友必會指出支票來源，其勢必難逃刑責，是
      亦不能轉讓予熟識之友人曾翠雲，故其辯稱不知該票係贓物，應可採信，公訴
      人於被告被訴竊盜前案經獲判無罪定讞後，另以前揭理由改以收受贓物罪起訴
      ，容有擬制或推測之嫌，尚難採為認定被告犯罪之不利依據。此外，復查無其
      他積極證據足認被告有何被訴之收受贓物犯行，既不能證明被告犯罪，揆諸首
      開說明，即為被告無罪判決之諭知，以免冤抑。
據上論斷，應依刑事訴訟法第三百零一條第一項，判決如主文。
中      華      民      國    九十      年     十二     月     二十     日
                臺灣高雄地方法院刑事庭
                                          法  官  陳淑卿
右正本證明與原本無異。
如不服本判決，應於判決送達後十日內，向本院提出上訴狀。
                                          書記官  陳朝宗
中      華      民      國    九十      年     十二     月     二十     日


司法院資訊處製作；財團法人民間司法改革基金會備份。
